【裁判字號】    97,裁,2314
【裁判日期】    970422
【裁判案由】    土地徵收
【裁判全文】
最  高  行  政  法  院  裁  定
                                     97年度裁字第02314號
上  訴  人  甲○○
訴訟代理人  吳春生律師
被 上訴 人  高雄縣仁武鄉公所
代  表  人  乙○○
被 上訴 人  高雄縣政府
代  表  人  丙○○
上列當事人間土地徵收事件，上訴人對於中華民國97年1月2日高
雄高等行政法院95年度訴字第977號判決，提起上訴，本院裁定
如下：
    主  文
上訴駁回。
上訴審訴訟費用由上訴人負擔。
    理  由
一、按對於高等行政法院判決之上訴，非以其違背法令為理由，
    不得為之，行政訴訟法第242條定有明文。同法第243條第1
    項規定，判決不適用法規或適用不當者，為違背法令；而判
    決有第243條第2項所列各款情形之一者，其判決當然違背法
    令。又提起上訴，應以上訴狀表明上訴理由並應添具關於上
    訴理由之必要證據，復為同法第244條第1項第4款及第2項所
    明定。準此，當事人提起上訴，如以原審判決有行政訴訟法
    第243條第1項不適用法規或適用不當為理由時，其上訴狀應
    有具體之指摘，並揭示該法規之條項或其內容；如以原審判
    決有第243條第2項所列各款情形之當然違背法令為理由時，
    其上訴狀應揭示合於該款之事實。如上訴狀未依此項方法表
    明，即難認為已對原審判決之違背法令有具體之指摘，其上
    訴自難認為合法。
二、本件上訴人對於高雄高等行政法院判決上訴，略以：本件上
    訴人係主張在已造成事實上徵收情況下，人民被動請求國家
    踐行法定程序之權利，而非在主張人民主動請求國家作成決
    定徵收之權利，前者乃依法行政原則之當然結果，後者為需
    用地機關裁量權之範圍，原審未察兩者之差異，逕以土地徵
    收條例第13條規定謂被上訴人不負有給付義務，適用法規顯
    有不當。又依司法院釋字第400號解釋及我國關於土地徵收
    程序相關法令以觀，足證國家機關負有依法徵收之義務。再
    者，衍生分享請求權之發生本係以行政機關無法律義務，提
    出一定之給付，而基於平等原則所導出之主觀公權利，原審
    以行政機關對其後之給付，須負有一般性給付義務為由，否
    定本件衍生分享請求權之存在，即與衍生分享請求權本身之
    定義有牴觸，並非就其構成要件是否該當為理由之判斷，復
    未另為其他理由之判斷，遽認本件不該當衍生分享請求權，
    自有判決不備理由之違誤。本件既屬非法剝奪上訴人權利，
    自應依法補償，始符法治國家保障人民權利之基本精神云云
    。經核上訴人之上開理由，無非係對原審已論述或駁斥其主
    張之理由，泛言原判決適用法規不當或不備理由，而未具體
    表明原判決究有如何不適用法規或適用不當，或有如何合於
    行政訴訟法第243條第2項所列各款之情形，難認為已對原判
    決之違背法令有具體之指摘。依首揭規定及說明，其上訴自
    不合法，應予駁回。
三、依行政訴訟法第249條第1項前段、第104條、民事訴訟法第
    95條、第78條，裁定如主文。
中    華    民    國    97    年    4     月    22    日
                    最高行政法院第四庭
                        審判長法官  鍾  耀  光
                              法官  楊  惠  欽
                              法官  姜  仁  脩
                              法官  王  德  麟
                              法官  黃  清  光
以  上  正  本  證  明  與  原  本  無  異
中    華    民    國    97    年    4     月    22    日
                              書記官  王  史  民


司法院資訊處製作；財團法人民間司法改革基金會備份。
